【裁判字號】    99,台上,3997
【裁判日期】    990624
【裁判案由】    搶奪等罪
【裁判全文】
最高法院刑事判決            九十九年度台上字第三九九七號
上  訴  人  甲○○
上列上訴人因搶奪等罪案件，不服台灣高等法院高雄分院中華民
國九十八年十二月三十一日第二審判決（九十八年度上訴字第一
三九六、一四０六號，起訴案號：台灣高雄地方法院檢察署九十
七年度偵緝字第一九五八號、第一九五九號，九十七年度偵字第
一四二五二號、第二三四九七號），提起上訴，本院判決如下：
    主  文
上訴駁回。
    理  由
一、搶奪部分
按刑事訴訟法第三百七十七條規定，上訴於第三審法院，非以判
決違背法令為理由，不得為之。是提起第三審上訴，應以原判決
違背法令為理由，係屬法定要件。如果上訴理由書狀並未依據卷
內訴訟資料，具體指摘原判決不適用何種法則或如何適用不當，
或所指摘原判決違法情事，顯與法律規定得為第三審上訴理由之
違法情形不相適合時，均應認其上訴為違背法律上之程式，予以
駁回。本件上訴人甲○○上訴意旨略稱：(一)證人曾靖縵於第一審
證稱：當天行搶之人身高、身材、眼睛與上訴人有一點相似，不
能百分之百確定行搶之人就是上訴人等語。原判決僅以上訴人拾
獲曾靖縵之手機，即認上訴人有搶奪曾靖縵犯行，顯有違背證據
法則。(二)證人林蕙妤就遭搶過程於警詢與第一審所述前後不一，
且林蕙妤於第一審亦未指稱上訴人為搶奪手機之人。又證人林俊
男雖證稱：上訴人將故障之林蕙妤手機交其資源回收，然行竊者
因手機故障而棄置，經上訴人拾獲後，再將手機送至通訊行資源
回收，亦不無可能，原判決遽認上訴人有搶奪林蕙妤犯行，實有
未當。(三)證人林妙真於第一審證稱：實際看到歹徒臉部約二十秒
，搶皮包之人就是上訴人。然林妙真於偵查中證稱：經過那麼久
，真的不記得當天行搶之人是否為上訴人。且於第一審審理時，
距案發已經過一年多，林妙真如何能清楚指認上訴人即為行搶之
人？原判決據以認定上訴人有搶奪林妙真犯行，有違背證據法則
云云。
惟查原判決依憑證人曾靖縵、林妙真於警詢、偵查中、第一審之
證詞，證人林蕙妤於警詢、第一審之證詞，證人洪榮丁、傅啟欣
、林俊男、吳宴蘋、黃瓊鶯於警詢之證詞，高雄市政府警察局左
營分局勤務指揮中心重大治安事故指揮調度警力紀錄一份、通聯
調閱查詢單四份、高雄市政府警察局左營分局扣押物品目錄表、
行動電話讓渡書二紙、台灣高等法院被告（上訴人）全國前案紀
錄表等證據，資以認定上訴人有原判決事實欄關於搶奪部分所記
載之犯罪事實。因而維持第一審分別論處上訴人犯搶奪罪各罪刑
（共三罪，均累犯，各處有期徒刑九月，並依法定應執行有期徒
刑二年）之判決，駁回上訴人此部分在第二審之上訴，已詳述其
所依憑之證據及認定之理由。對於上訴人辯稱：雖有於民國九十
六年六月三十日，將曾靖縵所有之技嘉G-RE型手機一支售予洪榮
丁；及於同年十二月十四日，持林蕙妤所有NOKIA 廠牌手機一支
，欲出售林俊男，因該手機故障無法開機，而未取得代價，乃直
接將該手機交付林俊男；同年十一月十日，持林妙真所有易利信
廠牌手機一支，以新台幣（下同）二千五百元販賣黃瓊鶯，然該
等手機均係在其住處附近拾獲，並無搶奪犯行云云。經綜合調查
證據之結果，認係卸責之詞，不足採信，分別在判決內詳予指駁
，並說明其證據取捨及判斷之理由。又：(一)關於搶奪被害人曾靖
縵部分：(1)曾靖縵於九十六年六月二十二日，在高雄市左營區○
○○路三三八號「呷佰二」店前，欲駕駛自用小客車離去之際，
於未及防備，即遭人打開車門，搶奪其置於車內之皮包一只（內
有技嘉牌G-RE型手機一支「序號為0000000000000
00號」、摩托羅拉牌手機一支「序號為0000000000
00000號」等物），得手後騎機車逃逸等情，業據曾靖縵於
警詢、偵查中及第一審證述在卷。雖曾靖縵警詢筆錄記載其於上
車時，發現放在車內之皮包遭人竊取，然曾靖縵於偵查中及第一
審均證稱：報警時係向警員表示遭歹徒搶奪皮包；且曾靖縵報案
時係陳述遭歹徒搶走皮包，歹徒得手後往自由路方向逃逸等語，
有高雄市政府警察局左營分局勤務指揮中心重大治安事故指揮調
度警力紀錄一紙在卷為憑。則行搶之人於拿取曾靖縵皮包時，係
在曾靖縵實力支配下突然搶去，自屬搶奪而非竊盜。(2)上訴人於
九十六年六月三十日，將曾靖縵遭搶奪之技嘉牌手機售予不知情
之洪榮丁，另摩托羅拉手機則留供己用等情，業據上訴人於偵查
中及第一審供承在卷，核與證人洪榮丁、傅啟欣於警詢證述情節
相符。另0000000000門號於同年七月一日下午三時三
十四分、三十五分許，搭配序號00000000000000
0號手機使用，亦有通聯調閱查詢單一紙在卷為憑。足見上訴人
同時持有曾靖縵遭搶奪之二支手機。(3)曾靖縵於第一審證稱：當
天行搶之人身高、身材、眼睛與上訴人有一點相似，不能百分之
百確定行搶之人是上訴人，但很像上訴人等語，已指證行搶之人
眼睛及身體外型與上訴人相似。雖上訴人於第一審供稱：該技嘉
牌手機係於住家附近同盟路、孝順街附近之公園拾獲，另在同盟
路上拾獲摩托羅拉牌手機，不是同一天云云。然上訴人於偵查中
供稱：向傅啟欣借用之摩托羅拉牌手機是在住處附近公園草坪角
落撿到云云，對於如何拾獲曾靖縵遭搶奪之手機，供詞前後不一
，是否可信，已非無疑。尤以曾靖縵所有二支手機同時放在皮包
內遭人搶奪，竟均在上訴人持有中，上訴人辯稱係在不同時間、
地點分別拾獲，殊難採信。上訴人確係搶奪曾靖縵財物之人無疑
。(二)關於搶奪被害人林蕙妤財物部分：(1)林蕙妤於九十六年十一
月十五日，在高雄市○○區○○路與明誠路口，將小孩安置在自
用小客車後座，並將皮包放置右前座後，未及將車門上鎖之際，
即遭人乘其不備，打開車門搶奪右駕駛座上之皮包一只（內有序
號為000000000000000號之NOKIA 牌手機等物）
等情，業據林蕙妤於警詢及第一審證述在卷。雖警詢筆錄記載林
蕙妤指稱：於九十六年十一月十五日，將車停放在左營區○○路
與明誠路口後，下車接小孩，回來時發現置於汽車內之手提包遭
竊。然林蕙妤於第一審證稱：有次從自由路故事屋帶小朋友走出
來，要開車門時，歹徒就把包包搶走，當天報案說被搶。當時一
上車後，把小孩安置在後座，包包一放上去，歹徒就從右手邊開
車門搶走，警詢筆錄簽名時沒有仔細看筆錄。參以警詢筆錄亦記
載林蕙妤另稱：歹徒是一名男子，年約三十至四十歲，頭戴半罩
式安全帽，騎乘機車，作案後往三民區○○路方向逃逸等語，則
林蕙妤於案發時既當場看見行搶之人，顯與警詢筆錄所載「發現
」手提包「被竊」不合。依林蕙妤於第一審指證手提包遭人奪取
經過，顯係乘其不備公然奪取，並非於在不知之情況下竊取甚明
，警詢筆錄記載林蕙妤之手提包係「被竊」，尚有誤會。(2)上訴
人於九十六年十二月十四日，持林蕙妤遭到搶奪之NOKIA 牌手機
（序號為000000000000000號），至不知情之林
俊男所經營之「政炫通訊二手機交換店」，欲出售予林俊男，惟
因該手機故障無法開機，而未取得代價，乃將手機交付林俊男。
嗣因吳晏蘋至「政炫通訊二手機交換店」送修行動電話，林俊男
遂將該手機供吳晏蘋替代使用等情，業據上訴人於偵查中及第一
審供承在卷，核與證人林俊男、吳晏蘋於警詢證述相符，並有高
雄市政府警察局左營分局扣押物品目錄表一紙、通聯調閱查詢單
二份、行動電話讓渡書一紙在卷為憑。(3)上訴人雖辯稱上開NOKI
A 廠牌手機係在住家附近拾獲。然搶奪他人財物，目的即在取得
現金，或將有價值之財物變現或供使用，則搶奪林蕙妤財物之人
對於有變現價值之手機，自不會輕易丟棄，上訴人所辯顯與常情
不符，不足採信。(三)關於搶奪被害人林妙真財物部分：(1)林妙真
於九十六年十月五日，在高雄市○○區○○路與文自路口，甫發
動停自用小客車時，即遭人趁其不備之際，開啟車門搶奪車內之
皮包一只（內有型號K六一０I之手機等物）後，即騎乘不詳機車
逃逸等情，業據林妙真於警詢、偵查中及第一審證述在卷。而上
訴人於九十六年十一月十日，持上開林妙真遭搶之易利信廠牌手
機一支至全亞洲公司，以二千五百元價格販賣不知情之黃瓊鶯，
亦據上訴人於偵查中及第一審供承在卷，核與黃瓊鶯於警詢證述
相符，並有行動電話讓渡聲明書在卷為憑。(2)證人林妙真於警詢
證稱：當時歹徒穿一件紫色雨衣，臉看得很清楚，上訴人就是搶
奪手機之人；及至第一審證稱：被搶當時有看到歹徒的臉，歹徒
打開副駕駛座車門。當時下毛毛雨，歹徒騎機車穿雨衣，機車沒
有熄火，歹徒是戴雨衣的帽子，臉部沒有用任何東西遮住，實際
看到歹徒的臉約二十秒，歹徒開車門時車內燈有亮，上訴人就是
搶奪皮包之人等語。雖林妙真於九十七年九月十一日偵查中證稱
：經過那麼久，真的不記得當天搶其皮包之人是否為上訴人；惟
林妙真亦同時陳稱：希望指認時能不要與歹徒面對面等語，林妙
真於偵查中所證，應係有所顧忌所致。且經第一審利用雙向法庭
將林妙真與上訴人隔離詰問結果，林妙真即證稱：就是在場之上
訴人搶我皮包，不知地檢署筆錄為何這麼記載？於警察局指認照
片時，是依據歹徒臉部、嘴巴之特徵指認，印象較深刻的是歹徒
的嘴巴等語。林妙真偵查中所言，自無從為有利上訴人之認定，
亦分別在判決理由內加以敘明。原判決所為論述，核與卷證資料
相符，從形式上觀察，並無足以影響判決結果之違背法令之情形
。按認事採證、證據之取捨及證據證明力之判斷，俱屬事實審法
院之職權，苟無違背證據法則，自不能指為違法。又證人供述之
證據前後縱有差異，事實審法院依憑證人前後之供述證據，斟酌
其他證據，本於經驗法則與論理法則，取其認為真實之一部，作
為判斷之證據，自屬合法。本件原審綜合證人曾靖縵、林蕙妤、
林妙真、洪榮丁、傅啟欣、林俊男、吳宴蘋、黃瓊鶯之證詞，斟
酌其他證據，認定上訴人有本件關於搶奪部分之犯罪事實。對於
上訴人所辯各節，認不足採；就警詢筆錄記載林蕙妤指稱：發現
車內皮包遭人竊取；證人林妙真於偵查中證稱：因距案發已久，
不記得行搶之人是否為上訴人等語，均不足為上訴人有利之認定
，已分別在判決內詳述其認事採證、證據取捨及判斷之理由，核
與證據法則並無違背，為其職權之適法行使，自不能指為違法。
上訴意旨所指，或對於原判決究竟如何違背法令，並未依卷內訴
訟資料為具體之指摘，或徒憑己意，就屬原審採證認事職權之適
法行使，及原判決已經說明事項，任意指摘為違法，核與法律規
定得為第三審上訴理由之違法情形，均不相適合，應認其此部分
上訴違背法律上之程式，予以駁回。
二、竊盜部分
按刑事訴訟法第三百七十六條所列各罪之案件，經第二審判決者
，不得上訴於第三審法院，為該法條所明定。本件上訴人竊取蔡
永和、張文政、葉愛琳、王明娟財物部分，原判決係論以刑法第
三百二十條第一項之竊盜罪，核屬刑事訴訟法第三百七十六條第
二款所定之罪之案件。依首開說明，既經第二審判決，自不得上
訴於第三審法院。上訴人猶對此部分提起上訴，顯為法所不許，
應予駁回。
據上論結，應依刑事訴訟法第三百九十五條前段，判決如主文。
中    華    民    國  九十九  年    六    月  二十四  日
                      最高法院刑事第十二庭
                          審判長法官  黃  一  鑫
                                法官  張  春  福
                                法官  林  勤  純
                                法官  李  錦  樑
                                法官  陳  國  文
本件正本證明與原本無異
                                      書  記  官
中    華    民    國  九十九  年    六    月   三十   日
                                                      K

司法院資訊處製作；財團法人民間司法改革基金會備份。
